【裁判字號】    98,上易,2021
【裁判日期】    981202
【裁判案由】    侵占
【裁判全文】
臺灣高等法院刑事判決                98年度上易字第2021號
上  訴  人  臺灣板橋地方法院檢察署檢察官
被      告  乙○○
選任辯護人  蘇家宏律師
上列上訴人因被告侵占案件，不服臺灣板橋地方法院98年度易字
第12 14號，中華民國98年6月26日第一審判決（起訴案號：臺灣
板橋地方法院檢察署98年度偵字第4707號），提起上訴，本院判
決如下：
    主  文
原判決撤銷。
乙○○犯侵占罪，處有期徒刑月，如易科罰金，以新臺幣壹仟
元折算壹日。緩刑年，並應向公庫支付新台幣伍拾萬元。
    事  實
一、乙○○係臺北縣三峽鎮鎮民代表。甲○○於民國96年間，在
    臺北縣三峽鎮○○路32之6號經營三鶯環保有限公司（下稱
    三鶯環保公司），從事資源回收工作，並向臺北縣政府申請
    相關執照，惟附近「當代city」建案住戶不斷提出檢舉陳情
    ，向有關單位反應三鶯環保公司有造成污染之情形，甲○○
    為免影響執照之取得，乃向臺北縣三峽鎮公所申請與「當代
    city」住戶管委會調解。甲○○於調解過程中，得知其中一
    名住戶邱泰山是臺北縣政府警察局三峽分局（下稱三峽分局
    ）偵查隊員警，在友人陳永昌建議下，欲透過管道與邱泰山
    協調，以解決住戶抗爭問題。甲○○於96年5月14日透過劉
    世章與邱泰山聯絡，並於翌日在劉世章經營之姊妹餐廳向邱
    泰山說明三鶯環保公司不會有造成環境污染之疑慮，惟邱泰
    山未予理會。甲○○見抗爭問題無法解決，乃欲交付新臺幣
    （下同）50萬元予邱泰山，以解決住戶抗爭問題。惟甲○○
    無法確定邱泰山是否有收受款項之意願，且為避免邱泰山收
    受款項後仍繼續有抗爭行為，因此欲透過乙○○交付款項予
    邱泰山，以期透過邱泰山向社區住戶協調抗爭問題。陳永昌
    於96年6月上旬某日，代為聯絡乙○○，雙方約定在乙○○
    住處附近見面。甲○○與陳永昌共同駕車前往約定地點與乙
    ○○見面，並將裝有50萬元之牛皮紙袋交付給乙○○，希望
    乙○○代為交付給邱泰山，並轉知邱泰山代為向社區住戶協
    調。詎乙○○於收受上開款項後，竟意圖為自己不法之所有
    ，侵占上開款項而未轉交予邱泰山。嗣因臺灣板橋地方法院
    檢察署檢察官另案偵辦劉世章等人涉犯貪污治罪條例案件，
    實施通訊監察時，始循線查悉上情。
二、案經臺灣板橋地方法院檢察署檢察官偵查後提起公訴。本院
    於準備程序進行中，乙○○就被訴事實為有罪之陳述，經告
    知簡式審判程序之旨，並聽取各當事人之意見後，本院合議
    庭裁定由受命法官獨任進行簡式審判程序。
    理  由
一、被告以外之人於審判外之陳述，雖不符合同法第159條之1至
    第159條之4之規定，但經當事人於審判程序同意作為證據，
    法院審酌該言詞陳述或書面陳述作成時之情況，認為適當者
    ，亦得為證據；當事人、代理人或辯護人於法院調查證據時
    ，知有第159條第1項不得為證據之情形，而未於言詞辯論終
    結前聲明異議者，視為有前項之同意；刑事訴訟法第159條
    第1項及第159條之5分別定有明文。下列供述證據，兩造當
    事人及辯護人均表示不予爭執，且迄言詞辯論終結前均未聲
    明異議，本院審酌上開證據資料製作時之情況，尚無違法不
    當及證明力明顯過低之瑕疵，亦認為以之作為證據應屬適當
    ，依刑事訴訟法第159條之5規定，認上開證據資料均有證據
    能力。
二、上開犯罪事實，雖據被告乙○○於原審及本院均認罪，惟於
    本院另陳稱：甲○○當時有無將50萬元交予被告，被告因事
    務繁忙而遺忘，而未將款項交付邱泰山云云，經查，被告前
    開犯行，業據證人甲○○、陳永昌於偵查中均經具結，證述
    明確（見33207號偵影卷第30頁至第32頁、第39至第41頁）
    ，所述復相符合，並有通訊監察譯文一份附卷可稽（見同上
    卷第23頁反面、第36頁），且50萬元並非零頭小錢，該筆現
    鈔有相當之體積與重量，被告所辯甚屬違常，而不足信，應
    認其侵占犯行，事證明確，洵堪認定，自應依法論科。
三、核被告所為，係犯刑法第335條第1項之普通侵占罪。原審法
    院斟酌各情，認被告經此罪刑之宣告，爾後當無再犯之虞，
    依刑法第74條第1項第1款之規定，宣告緩刑3年，固非無見
    ，惟檢察官上訴以：被告身為民意代表，允諾證人甲○○代
    為轉交50 萬元予邱泰山，而加以侵占，應係有恃甲○○無
    管道可向邱泰山確認是否收受該款，且認縱遭發現，甲○○
    不致於敢得罪民意代表而檢舉，甲○○於偵訊中確實亦對被
    告多所迴護，若非檢察官查案發現，本件將無遭追訴之可能
    。被告於調查局及偵訊中均否認有收受50萬元，迄經起訴以
    證據資料已無辯解之可能，才認罪，其犯後態度，難認為良
    好，且侵占款項有悖於官箴，不應輕判其有期徒刑3月，且
    予緩刑之恩典，原判決無異鼓勵犯罪者於偵查中否認犯罪等
    語。
四、按否認犯罪本為被告訴訟上之權利，自不宜以被告否認犯行
    遽指其態度不善，惟犯後坦承罪行與否，仍應作為量刑之參
    考依據。以被告於本院陳述之態度雖無不佳，然而，其一方
    面為認罪之表示，一方面當本院就其為何未將本件50萬元交
    出之事實訊問時，竟稱：因其忘記甲○○有交付50萬元云云
    （見本院審判筆錄第5頁），顯然被告並非全部坦承其犯行
    ，又被告與甲○○於原審達成和解，書立和解書，據此和解
    書內容，僅敘及雙方有誤會，甲○○並無損失，而未提及被
    告須賠償或交還前開侵占款，有該和解書可稽（見原審卷第
    25頁），經本院詢問被告有無交付賠償款予甲○○，被告亦
    為否定之回答（見本院卷第24頁反面），足徵被告所侵占之
    50萬元，仍於被告持有中。固然甲○○無意取回該款，然原
    判決於為緩刑之諭知時，未審酌被告未歸還侵占款之不當情
    形，逕以被告之和解，而無條件給予緩刑，尚嫌未盡妥適，
    自有未洽。檢察官上訴，非無理由，原判決既有此可議之處
    ，即應由本院予以撤銷改判。爰審酌被告無前科之素行、犯
    罪動機、手段、侵占之金額、生活狀況、與被害人之關係，
    及其犯後原否認犯行，於原審及本院所為之認罪情形，並與
    告訴人達成和解之內容等一切情狀，量處有期徒刑3月，並
    諭知易科罰金折算標準，以資懲警。查被告前未曾受有期徒
    刑以上刑之宣告，有本院被告前案紀錄表乙份在卷可按，其
    因一時失慮，致行為偏失偶罹刑典，經此偵審程序及刑之宣
    告等教訓後，當知謹慎自律，信無再犯之虞，本院同亦認被
    告所受本件刑之宣告，以暫不執行為宜，爰依刑法第74條第
    1 項第1款之規定，就所犯上開各罪所處之刑諭知緩刑3年，
    以啟自新。惟被告被告身為民意代表，在平日確實與鄰里接
    觸機會多，地方之糾紛委由其處理之機會，亦顯較常人為多
    ，為避免被告獲取不法所得，並記取本案教訓，應併依刑法
    第74條第2項第4款，命被告向公庫支付50萬元。
據上論斷，應依刑事訴訟法第369條第1項前段、第364條、第299
條第1項前段，刑法第335條第1項、第41條第1項前段、第74條第
1項第1款、第2項第4款、刑法施行法第1條之1，判決如主文。
本案經檢察官陳玉珍到庭執行職務。
中    華    民    國    98    年    12    月    2     日
                  刑事第二十一庭審判長法  官  蔡聰明
                                      法  官  許永煌
                                      法  官  趙文卿
以上正本證明與原本無異。
不得上訴。
                                      書記官  葉金發
中    華    民    國    98    年    12    月    3     日
附錄：本案論罪科刑法條全文
中華民國刑法第335條第1項（普通侵占罪）
意圖為自己或第三人不法之所有，而侵占自己持有他人之物者，
處5年以下有期徒刑、拘役或科或併科1千元以下罰金。


司法院資訊處製作；財團法人民間司法改革基金會備份。
